臺灣板橋地方法院刑事判決　　　　　　　95年度訴字第3539號
公　訴　人　臺灣板橋地方法院檢察署檢察官
被　　　告　甲○○
指定辯護人　本院公設辯護人丁○○
上列被告因偽造有價證券等案件，經檢察官提起公訴（95年度偵
字第24459 號），本院判決如下：
    主  文
甲○○意圖供行使之用，而偽造有價證券，處有期徒刑壹年拾月
，如附表所示之偽造支票壹紙（背書部分除外）沒收。
    事  實
一、甲○○因另案涉犯過失傷害案件，於本院以92年度交訴字第
    170 號審理期間，擬與該案之告訴人乙○○洽談和解，惟無
    資力，其已預見真實姓名年籍不詳、綽號「小白」之成年男
    子所交付，支票號碼0000000 、發票人丙○○、付款人板信
    商業銀行埔墘分行，金額欄、發票日欄當時仍未填載之空白
    支票1 紙，係來路不明之贓物（該空白支票原屬丙○○所有
    ，於民國92年12月19日15時許，在臺北市○○街與建國北路
    口之高架橋下停車場，遭不詳之人侵入丙○○之自用小客車
    內行竊而得），且自己並無權利以丙○○之名義簽發該支票
    ，為圖能與乙○○和解，俾於上開過失傷害案件獲取較有利
    之裁判，竟不違背其本意，基於收受贓物及意圖供行使之用
    而偽造有價證券之犯意，於92年12月底某時（起訴書略載為
    於92年12月19日至93年2 月間之某日），在臺北縣蘆洲市○○路某處停車場附近，向「小白」收受該空白支票，嗣於93
    年1 月間某時（起訴書誤載為93年2 月間），在臺北縣板橋
    市某處之咖啡店，由甲○○指示不知情之真實姓名年籍不詳
    、綽號「阿文」之成年男子，在該空白支票之金額欄上填寫
    「新臺幣壹拾伍萬元整」、「NT$150,000」，在發票日欄上
    填寫「93年5 月8 日」，以此手法，冒用丙○○之名義偽造
    如附表所示之支票1 紙，嗣由甲○○於93年2 月12日，持往
    本院法庭大樓第12法庭出庭應訊上揭過失傷害案件，在上開
    偽造完成之支票上背書簽名後，交付予乙○○，充當和解金
    之頭期款。嗣經乙○○提示上開支票，因該紙支票業經丙○○掛失止付，不獲付款，始循線查悉上情。
二、案經臺北市政府警察局中山分局報請臺灣臺北地方法院檢察
    署呈請臺灣高等法院檢察署令轉臺灣板橋地方法院檢察署檢
    察官偵查起訴。
    理  由
一、證據能力部分：
（一）辯護人認為臺灣臺北地方法院檢察署95年1 月20日偵訊筆
      錄之記載（見該署95年度偵緝字第103 號卷第15頁），與
      被告當時實際陳述內容是否相符，有所疑義。惟經本院當
      庭播放錄影光碟勘驗結果，被告當時陳述內容與筆錄記載
      要旨相符無誤，此有審判筆錄可稽（見本院卷第110 頁）
      ，上開偵訊筆錄有證據能力。
（二）按被告以外之人於審判外之言詞或書面陳述，除法律有規
      定者外，不得作為證據，刑事訴訟法第159 條第1 項固定
      有明文。惟被告以外之人於審判外之陳述，雖不符同法第
      159 條之1 至之4 之規定，而經當事人於審判程序同意作
      為證據，法院審酌該言詞陳述或書面陳述作成時之情況，
      認為適當者，亦得為證據；當事人、代理人或辯護人於法
      院調查證據時，知有第159 條第1 項不得為證據之情形，
      而未於言詞辯論終結前聲明異議者，視為有前項之同意，
      此亦據同法第159 條之5 規定甚明。除上揭偵訊筆錄外，
      本件被告、檢察官、辯護人於本院準備程序中均未就證據
      能力提出爭執，且迄於言詞辯論終結前，亦未就本院所調
      查之證據主張有刑事訴訟法第159 條第1 項不得為證據之
      情形，應認均已同意得作為本案之證據。從而，下述證據
      資料縱有屬傳聞證據，且不符刑事訴訟法第159 條之1 至
      之4 之規定者，經本院審酌各該證據資料作成時之一切客
      觀情況，認無不適當之情事，均認有證據能力，合先敘明
      。
二、訊據被告甲○○固坦承有向真實姓名年籍不詳、綽號「小白
    」之成年男子收受空白支票1 紙，嗣指示真實姓名年籍不詳
    、綽號「阿文」之成年男子填寫金額欄、發票日欄後，將支
    票交付予乙○○，充當和解金之頭期款等情不諱，惟矢口否
    認有何收受贓物及偽造有價證券犯行。辯稱：伊雖有懷疑該
    紙支票之來源，但沒有詢問清楚，因為當時急著要和解，才
    會這樣做云云。經查：
（一）被告因另案涉犯過失傷害案件，於本院審理期間，曾於93
      年2 月12日向乙○○交付支票1 紙；而該紙支票於經人填
      載完成前，原屬丙○○所有，於92年12月19日15時許，在
      臺北市○○街與建國北路口之高架橋下停車場，遭不詳之
      人侵入丙○○之自用小客車內竊取，且經丙○○辦理掛失
      止付，此據被害人丙○○於警詢及偵訊時指述明確，且有
      證人乙○○於警詢、偵訊及本院審理時之證述可稽，並有
      本院92年度交訴字第170 號判決書1 份、支票及退票理由
      單、掛失止付票據提示人資料查報表、票據掛失止付通知
      書、遺失票據申報書等影本各1 份在卷可憑。是被告當時
      交付乙○○之支票1 紙，於填載完成前，已屬他人財產犯
      罪所得之贓物，甚明無疑。
（二）關於該紙支票之來源，係被告於92年12月底某時（即被告
      於93年2 月12日出庭應訊另案過失傷害案件前約1 個半月
      ），在臺北縣蘆洲市○○路某處停車場附近，向真實姓名
      年籍不詳、綽號「小白」之成年男子收受取得，此據被告
      供明在卷（見本院卷第65頁）。又被告收受支票時，該紙
      支票之金額欄、發票日欄均為空白，嗣於93年1 月間某時
      （即被告收受支票2 、3 個星期之後），在臺北縣板橋市
      某處之咖啡店，由被告指示真實姓名年籍不詳、綽號「阿
      文」之成年男子，填寫該金額欄、發票日欄等情，亦據被
      告供認不諱（見本院卷第115 頁）。
（三）另依被告於本院審理時所供：我知道沒有權利填寫這張支
      票，支票來源我也有懷疑來路不明，我是一時心急才會這
      麼做。……（問：拿到支票後多久，請「阿文」幫你填寫
      金額、發票日？）2 、3 個星期之後，我原本在想是否要
      填寫。（問：為何要想？）因為這張支票票主看起來不像
      是「小白」的，我那時急著要和解，想填又不敢填，考慮
      很久等語（見本院卷第114 、115 頁），足認被告自始對
      於「小白」交付之空白支票係來路不明之贓物，且其並無
      簽發該紙支票之權限，主觀上均有預見，惟因急於與另案
      告訴人乙○○成立和解，仍不違背其本意而收受、指示他
      人簽發之。故被告至少有收受贓物及偽造有價證券之不確
      定故意，亦屬灼然。
（四）從而，本案事證已臻明確，被告犯行堪予認定，應依法論
      科。
三、核被告所為，係犯刑法第349 條第1 項之收受贓物罪、同法
    第201 條第1 項之意圖供行使之用而偽造有價證券罪。被告
    指示真實姓名年籍不詳、綽號「阿文」之成年男子填寫支票
    金額欄、發票日欄，查無證據足認「阿文」對於偽造有價證
    券犯行亦屬知情而共同參與，應認係利用不知情之人完成發
    票行為，為間接正犯。其行使偽造有價證券之低度行為，為
    其偽造之高度行為所吸收，不另論罪。所犯上開二罪，有方
    法、目的之牽連關係，依被告行為時之修正前刑法第55條牽
    連犯規定，應從一重之偽造有價證券罪處斷；惟修正後刑法
    已刪除牽連犯規定，則所犯上開二罪，自應分論併罰，比較
    新舊法適用結果，修正後規定非有利於被告，依刑法第2 條
    第1 項前段，應適用被告行為時之修正前刑法第55條牽連犯
    規定，從一重之偽造有價證券罪處斷。被告迫於另案和解壓
    力，一時心急，向「小白」收受來路不明之空白支票，嗣明
    知難逃法律制裁，仍偽造該紙支票，且在其上背書簽名後交
    付另案告訴人乙○○，致罹法定刑為3 年以上10年以下有期
    徒刑之重罪，其犯罪情狀顯可憫恕，認科以最低刑度仍嫌過
    重，爰依刑法第59條規定酌量減輕其刑。爰審酌被告不思以
    正當手段達成和解，竟於收受來路不明之空白支票後，擅自
    指示他人填載完成發票行為並持以行使之，足以破壞票據流
    通信用，兼衡其犯罪之動機、目的、手段及犯後僅坦承部分
    犯行、不能勇於認錯等一切情狀，量處如主文所示之刑，以
    資懲儆（被告行為後，刑法第57條量刑標準、第59條犯罪情
    狀顯可憫恕之酌量減輕，雖亦有修正，惟該等條文之修正，
    為法院就刑之裁量及酌減審認標準見解之明文化，非屬法律
    之變更，自不生新舊法比較適用之問題，最高法院95年第8
    次刑事庭會議決議參照）。如附表所示之支票1 紙，為本案
    被告所偽造之有價證券，雖未扣案，然不問屬於犯人與否，
    均應依刑法第205 條規定宣告沒收之；惟票據之偽造或票據
    上簽名之偽造，不影響於真正簽名之效力，故被告在該紙支
    票上所為之背書簽名，其效力不受影響，該真正有效之背書
    部分，自應排除於沒收之列（最高法院90年度台上字第1325
    號、第1733號裁判要旨參照）。
據上論斷，應依刑事訴訟法第299 條第1 項前段，刑法第2 條第
1 項前段、第349 條第1 項、第201 條第1 項、第55條（修正前
）、第59條、第205 條，罰金罰鍰提高標準條例第1 條前段，判
決如主文。
本案經檢察官沈志成到庭執行職務。
中　　華　　民　　國　　96　　年　　9 　　月　　6 　　日
                  刑事第十五庭　審判長法　官　陳鴻清
                　　            　　  法　官　劉安榕
                    　　            　法　官　朱嘉川
以上正本證明與原本無異。
如不服本判決應於送達後10日內向本院提出上訴狀。
                      　　            書記官　陳聖儒
中　　華　　民　　國　　96　　年　　9 　　月　　21　　日
附錄本案論罪科刑法條全文：
中華民國刑法第349 條：
收受贓物者，處3 年以下有期徒刑、拘役或5 百元以下罰金。
搬運、寄藏、故買贓物或為牙保者，處5 年以下有期徒刑、拘役
或科或併科1 千元以下罰金。
因贓物變得之財物，以贓物論。
中華民國刑法第201條：
意圖供行使之用，而偽造、變造公債票、公司股票或其他有價證
券者，處3 年以上10年以下有期徒刑，得併科3 千元以下罰金。
行使偽造、變造之公債票、公司股票或其他有價證券，或意圖供
行使之用，而收集或交付於人者，處1 年以上7 年以下有期徒刑
，得併科3 千元以下罰金。
附表：
┌────┬───┬──────┬───────┬─────┬──────────┐
│支票號碼│發票人│付款人      │金額（新臺幣）│發票日    │備註                │
├────┼───┼──────┼───────┼─────┼──────────┤
│0000000 │丙○○│板信商業銀行│150,000元     │93年5月8日│被告指示不知情之「阿│
│        │      │埔墘分行    │              │          │文」偽填上開金額欄及│
│        │      │            │              │          │發票日欄，嗣在其後背│
│        │      │            │              │          │書簽名。            │
└────┴───┴──────┴───────┴─────┴──────────┘
